【裁判字號】    95,聲,52
【裁判日期】    950216
【裁判案由】    聲明異議
【裁判全文】
臺灣高等法院臺南分院刑事裁定            95年度聲字第52號
聲  請  人
即  受刑人  甲○○
上列聲請人因經撤銷假釋後由檢察官指揮執行案件（台灣高雄地
方法院檢察署95年度執更字第237號），聲明異議，本院裁定如
下：
    主  文
聲請駁回。
    理  由
一、聲明異議意旨略以：
  (一)聲請人即受刑人甲○○，於假釋付保護管束執行中，固因涉
    嫌違反毒品危害防制條例之罪，經檢察官提起公訴。然聲請
    人係因雙親罹患重病，急需醫藥費，告貸無門，一時失慮，
    始挺而走險，且僅賺得新台幣 (下同)三萬元，情節及惡性
    尚非重大，核與保安處分執行法第74條之3規定之情節重大
    要件不符。
  (二)聲請人被查獲後，即積極與檢調人員配合，擔任祕密證人，
    供出並配合捕獲前手林水上，另供出上游毒品供應者蔡國祥
    (已被查獲)及涉嫌製造或販賣毒品者多人，足見聲請人確有
    悛悔實據。吾國刑罰採教育刑主義，刑罰目的在矯正受刑人
    之錯誤行為，使之得以重新踏入社會，遷過向善。又聲請人
    既擔任祕密證人，又已查獲共犯林水上，依證人保護法第14
    條第1項之規定得免除其刑，亦即讓聲請人有自新機會。今
    法務部撤銷聲請人之假釋，臺灣高雄地方法院檢察署又通知
    聲請人到案執行，無異阻斷聲請人自新之路，亦使檢調人員
    及聲請人先前努力化為烏有，實非刑罰之目的。
  (三)聲請人所涉犯毒品案件，尚在臺灣高雄地方法院以94年度重
    訴字第108號審理中，受命法官已函查相關檢警調單位瞭解
    聲請人所供之前手、共犯、偵辦情形，作為是否免除其刑之
    參考。法務部及臺灣高雄地方法院檢察署未考量聲請人之處
    境，及所涉案件尚未判決確定，即予撤銷假釋並執行剩餘刑
    期，聲請人自難甘服。為此聲明異議，求為撤銷法務部上開
    撤銷假釋之處分，及臺灣高雄地方法院檢察署執行命令云云
    。
二、按假釋出獄者，於假釋中付保護管束，違反保護管束規則情
    節重大者，得撤銷緩刑之宣告或假釋，刑法第93條第2項、
    第3項分別定有明文；又受保護管束人在保護管束期間內，
    應保持善良品行，不得與素行不良之人往還；並應服從檢察
    官及執行保護管束者之命令；受保護管束人違反上開規定情
    形之一，情節重大者，檢察官得聲請撤銷保護管束或緩刑之
    宣告，假釋中付保護管束者，如有上開情形時，典獄長得報
    請撤銷假釋，保安處分執行法第74條之2第1款、第2款，第
    74條之3亦有明定。
三、經查：
  (一)聲請人前因殺人案件，經檢察官提起公訴後，經本院以78年
    度重上訴3739號判決判處無期徒刑，褫奪公權終身，並經最
    高法院駁回上訴確定，執行後於91年6月6日假釋並付保護管
    束，此有臺灣高等法院被告前案紀錄表足參。
  (二)又查聲請人假釋付保護管束期間，明知甲基安非他命係管制
    物品，不得運送、販賣、持有，竟基於幫助販賣、運輸之犯
    意，於94年3月6日前2、3天，允諾以3萬元之報酬，為林水
    上運輸第二級毒品甲基安非他命約1公斤，予台中地區綽號
    「阿文」之人，並向其收取47萬元之價款，嗣於聲請人在屏
    東縣潮州鎮○○路133號開設之茶房內，收受林水上交付之
    甲基安非他命約1公斤後，獨自一人駕車攜帶上開毒品，依
    林水上指示，交付予綽號「阿文」之人，並向「阿文」收受
    47萬元，待返回屏東住處後，扣除3萬元之報酬後，將價款
    44萬元交付林水上。另於94年3月6日晚間9時許，林水上再
    度前往聲請人上開茶行，再以3萬元之酬勞，委託聲請人運
    送以水果箱包裝之第二級毒品甲基安非他命7包予台中地區
    綽號「阿文」之人，並向其收取220萬元之價款，聲請人答
    應後，收受林水上之上開甲基安非他命，並連絡其員工王立
    富一同前往台中，並囑王立富將茶行內之電子磅秤帶往高雄
    新自由四路約定地點，聲請人即駕駛ZW-8082號休旅車攜帶
    上開毒品，自茶行出發，惟於同日23時50分許，行經南二高
    北上善化收費站為警查獲，始未能取得報酬。嗣經臺灣高雄
    地方法院檢察署檢察官以94年度偵字第5900號提起公訴等事
    實，又為聲請人所不爭，且有臺灣高等法院被告前案紀錄表
    附卷足憑，法務部因以聲請人假釋付保護管束執行期間，違
    反應遵守事項情節重大，而撤銷聲請人之假釋，並由臺灣高
    雄地方法院檢察署以95年度執更字第227號通知執行上開殺
    人案件之殘刑，復有法務部撤銷受保護管束人假釋處分書、
    該署執行傳票等件在卷可稽，則法務部撤銷聲請人之假釋，
    臺灣高雄地方法院檢察署並核發執行傳票通知聲請人到案執
    行殘刑，顯非無據。
  (三)聲請人雖以上開情詞置辯。然查：
    １按假釋制度係以受刑人真心悛悔，已對社會無危害之虞，
      而提供自新機會，使其早日回歸社會達教化與預防目的，
      且為貫徹前揭假釋目的，尚以假釋期間遵守相關事項為停
      止原刑期繼續執行之條件；非謂受刑人可先於假釋付保護
      管束期間為不法行為，再為減免自己該新不法行為之刑責
      而為一切努力彌補，即可認受刑人所為之不法行為並無「
      違反應遵守事項，且情節非重大」之情事。再者，第二級
      毒品甲基安非他命殘害國民健康甚鉅，為政府嚴令查緝之
      對象，本件聲請人竟為貪圖營利，先後受託運送第二級毒
      品安非他命與他人二次，第一次運送交付之毒品一公斤，
      並已依約交付與綽號「阿文」之購毒者，第二次更運送欲
      交付之毒品更高達七包，總價為二百二十萬元，數量甚鉅
      ，情節非輕，縱令聲請人於該案案發後供承上游毒品供應
      者，及涉嫌製造或販賣毒品多人，亦僅係於聲請人所涉犯
      該毒品案件是否可依法減輕其刑，核與聲請人本件「假釋
      中違反應遵守事項情節是否重大」無涉，尚難以聲請人供
      出上游毒品供應者，及涉嫌製造或販賣毒品之人，即認聲
      請人並無「違反應遵守事項之情節重大」之情事，聲請人
      此部分所辯，自難信採。
    ２又聲請人涉犯上開運輸、幫助販賣第二級毒品安非他命之
      原因或動機為何，充其量僅係法院於該案件審理時，是否
      可據為量刑之參考，另有關證人保護法第14條第1項關於
      得免刑之規定，亦僅適用於聲請人所涉犯之上開毒品案件
      審理時，法院可否據為免刑之諭知，均不影響聲請人於假
      釋中再行涉犯上開毒品案件，而有未遵守保持善良品行，
      情節重大之事實認定，聲請人所辯「其係因雙親罹患重病
      ，急需醫藥費，告貸無門，一時失慮，挺而走險，且僅賺
      得新台幣 (下同)三萬元，所得非鉅；且可依證人保護法
      第14條第1項規定免除刑罰，足認聲請人並無假釋中違反
      應遵守事項情節重大」云云，亦無可採。
四、綜上所述，聲請人既於上開殺人案件假釋付保護管束執行期
    間，更涉犯運輸、幫助販賣第二級毒品安非他命，足認聲請
    人並未能改過遷善，真心悛悔，假釋目的顯然不達，其有於
    假釋中違反應遵守事項情節重大之情事，可堪認定。從而法
    務部因而撤銷聲請人之假釋，臺灣高雄地方法院檢察署並據
    而通知聲請人到案執行，經核並無違法或不當，聲請人聲明
    異議，並無理由，應予駁回。
五、據上論斷，依刑事訴訟法第四百八十六條，裁定如主文。
中    華    民    國    95    年    2    月    16    日
                  刑事第四庭    審判長法  官  吳志誠
                                      法  官  蔡美美
                                      法  官  陳珍如
以上正本證明與原本無異。
如不服本裁定，應於收受本裁定後五日內向本院提出抗告狀。
                                      書記官  岑  玢
中    華    民    國    95    年    2    月    16    日


司法院資訊處製作；財團法人民間司法改革基金會備份。
